【裁判字號】    98,訴,1107
【裁判日期】    981231
【裁判案由】    殺人未遂
【裁判全文】
臺灣桃園地方法院刑事判決              98年度訴字第1107號
公  訴  人  臺灣桃園地方法院檢察署檢察官
被      告  甲○○
選任辯護人  劉大正律師
上列被告因殺人未遂案件，經檢察官提起公訴（97年度偵字第
24382號），本院判決如下：
    主  文
甲○○殺人，未遂，累犯，處有期徒刑陸年陸月。
    事  實
一、甲○○於民國93年間因毒品危害防制條例案件，經本院判處
    有期徒刑6月確定，已於94年1月13日易科罰金執行完畢，猶
    不思悔改，於97年7月15日凌晨1時30分許，在桃園縣龜山鄉
    ○○路361號2樓3C室丙○○租屋處，因甲○○要求丙○○引
    領前往該址5樓，以利甲○○尋找居住該處之某真實姓名年
    籍不詳綽號為「阿發」之男子，卻為丙○○所拒絕，遂起爭
    執，甲○○心生不滿，先徒手將丙○○自該址2樓拉往1樓並
    揮拳毆打丙○○之臉部，丙○○以手格開甲○○之拳頭並返
    回該址2樓樓梯間，甲○○跟隨丙○○返抵該樓梯間，見無
    法洩憤即稱「還敢還手？」等語，竟基於殺人之犯意，轉身
    向與其同行前來而身處該址1樓門外之乙○○大喊「拿刀上
    來給我！」等語，未獲乙○○有何言詞或動作回應，甲○○
    更加怒不可遏，自行下樓不知自何處取得疑似彈簧刀1把，
    旋即走上該址2樓，持刀迅速接連刺入丙○○之左上腹部、
    右側胸部各1下，致丙○○受有左上腹穿刺傷併大腸破裂、
    右胸穿刺傷併右下肺葉撕裂傷及右側橫膈破裂等傷勢，當此
    丙○○突然受刺暫時嚇傻之際，甲○○尚對丙○○怒稱「看
    什麼看，沒見過殺手是不是，就是要你死！」等語，丙○○
    為求爭取空間逃跑自保，徒手抓住甲○○推向牆邊並以腳踢
    擊，再轉身欲從樓梯間下樓，身受重傷無力支撐，乃以連走
    帶滾之動作下樓，接著離開該址沿桃園縣龜山鄉○○路往龜
    山市區方向行走，甲○○以約隔4公尺之距離尾隨在後，嗣
    丙○○行經桃園縣龜山鄉○○路340號前，始得向該處住戶
    李志誠求救，甲○○遂停止跟隨，並搭乘不詳之人所駕駛之
    自用小客車離去，丙○○經即時送醫急救方倖免於死。
二、案經丙○○訴由桃園縣政府警察局龜山分局報請臺灣桃園地
    方法院檢察署檢察官偵查起訴。
    理  由
一、按被告以外之人於偵查中向檢察官所為之陳述，除顯有不可
    信之情況者外，得為證據，刑事訴訟法第159條之1第2項定
    有明文。此乃因檢察官訊問證人、鑑定人等被告以外之人時
    ，均能遵守法律規定而不致違法取供，並令具結，可信性極
    高，為兼顧理論與實務而設。故被告、辯護人如主張證人於
    檢察官偵查中所為證言有顯不可信之例外情形者，當負舉證
    責任，否則，被告以外之人向檢察官所為之陳述，無庸另為
    證明，原則上本得作為認定被告犯罪之證據。查證人丙○○
    、李志誠、徐榆堡、杜伯勳、劉政忠於偵查中經具結後向檢
    察官所為之陳述，被告及辯護人並未指出且證明前開證人之
    證言有何顯不可信之情況，依前開規定，自不因係傳聞而無
    證據能力。
二、訊據被告甲○○固坦承有於上述時、地，因故與丙○○發生
    搏鬥扭打之事實（見本院訴字卷第79頁），惟矢口否認有何
    殺人未遂犯行，辯稱：係因丙○○以電話聯絡伊稱欲還錢，
    伊才獨自搭乘計程車前往上址丙○○租屋處，抵達該處後，
    伊未曾要求丙○○引領尋找「阿發」，不料丙○○非但未還
    錢反倒又要借錢，伊對丙○○十分氣憤，方有怒罵、動手作
    勢毆打丙○○之舉，尚未打下，丙○○便順手擋開，伊因而
    摔至上址1樓，丙○○持刀下樓與伊在樓梯轉角搏鬥，伊雖
    搶得刀子，但受摔倒跌落下樓之影響，隨即暈眩倒地，醒來
    已未見丙○○之蹤影云云。經查：
  (一)被告於上述時、地，因不滿丙○○拒絕引領其前往上址5樓
    尋找「阿發」，將丙○○自上址2樓拉往1樓，先係揮拳毆打
    丙○○之臉部，但被丙○○以手格開被告之拳頭，其後被告
    跟隨丙○○返回上址2樓樓梯間，被告生氣即稱「還敢還手
    ？」等語，旋轉身向與被告同行前來而身處該址1樓門外之
    乙○○大喊「拿刀上來給我！」等語，未獲乙○○回應，被
    告更加生氣，自行下樓不知自何處取得疑似彈簧刀1把後走
    上該址2樓樓梯間，持刀迅速接連刺入丙○○之身軀共2刀，
    致丙○○身受重傷且有腸子外露爆出，被告於丙○○捧住腸
    子嚇傻之際，仍對丙○○怒稱「看什麼看，沒見過殺手是不
    是，就是要你死！」等語，丙○○為求爭取逃跑之空間，徒
    手將被告推向牆邊並以腳踢擊，再轉身欲從樓梯間下樓，因
    傷無力支撐，乃以連走帶滾之動作下樓，接著離開該址沿桃
    園縣龜山鄉○○路往龜山市區方向行走，被告以約隔4公尺
    之距離尾隨在後，嗣丙○○向人呼救，被告始搭乘自用小客
    車離去等情，業經證人丙○○於檢察官偵查及本院審理中指
    述綦詳（見偵卷1第43-44頁、本院訴字卷第66頁背面-第69
    頁背面），且丙○○於97年7月15日凌晨2時16分許，被送至
    長庚紀念醫院林口分院急救，主要的穿刺傷係在左上腹有1
    道長約8-10公分的穿刺傷，同時有腸道及網膜外露，另1道
    傷口係在右下胸處，大約有10公分長的穿刺傷口，又於緊急
    手術過程中，發現右側橫結腸有1道10公分的裂傷穿孔，而
    肝臟也有1道裂傷，右側橫隔膜也有穿刺傷，乃係遭人持刀
    接連刺入左上腹部、右側胸部各1下，致丙○○受有左上腹
    穿刺傷併大腸破裂、右胸穿刺傷併右下肺葉撕裂傷及右側橫
    膈破裂等傷勢等情，亦據證人即長庚紀念醫院林口分院外科
    醫師徐榆堡於檢察官偵查中陳述明確（見偵卷3第44頁），
    並有長庚紀念醫院診斷證明書附卷可參（見偵卷1第10頁）
    。再者，丙○○於97年7月15日凌晨1時45分許，行經桃園縣
    龜山鄉○○路340號前，雙手捧著肚子，臉色痛苦，腹部之
    衣服已被血染紅，稱其受傷而請求該處住戶報警等情，復據
    證人李志誠於檢察官偵查中證述在卷（見偵卷3第19頁），
    已見丙○○身體受刺2刀，受有前開嚴重傷勢，幸得即時送
    醫急救，始倖免於死。
  (二)被告雖以上詞置辯，惟觀其所稱丙○○欠錢不還乙節，除經
    證人丙○○堅詞否認（見本院訴字卷第70頁）外，況被告自
    陳陸續借款均無憑證（見本院訴字卷第80頁），所述欠款未
    還云云，尚難採信。又被告雖稱係丙○○持刀攻擊，伊於2
    人搏鬥間，搶得刀子云云，惟被告竟無法敘述其如何搶得刀
    子之過程，且又未受到撕裂傷，亦無擦傷、瘀傷之證明（見
    本院訴字卷第80頁背面、第81頁），參以證人即長庚紀念醫
    院林口分院神經外科醫師杜伯勳於檢察官偵查中證述：依據
    被告之病歷記載，其於97年7月14日落枕，而於97年7月15日
    跌倒，但未有何外傷之情形等語（見偵卷3第45頁）、證人
    即長庚紀念醫院林口分院急診醫師劉政忠於檢察官偵查中證
    述：被告於97年9月4日就醫，並無外傷之記載等語（見偵卷
    3第49頁），衡情若係被告遭丙○○持刀攻擊，其2人進而搏
    鬥，被告並搶得丙○○手中之刀具，被告顯難毫髮無傷，惟
    其並未受到任何撕裂傷，又無其所述受有擦傷、瘀傷之任何
    證明，足見其辯稱係遭丙○○持刀攻擊云云，毫無可採。再
    者，被告辯稱伊自2樓摔到1樓昏迷倒地前，未曾見到丙○○
    有何流血或腸子外露之情狀云云，惟丙○○確實受有上開嚴
    重刀傷經送醫急救，已詳如前述，被告無法說明其2人於搏
    鬥間，丙○○為何會受有上開嚴重刀傷，被告辯稱未持刀刺
    殺云云，不值採信。丙○○應係遭被告持刀猛刺2刀，始受
    有上開嚴重刀傷，應堪認定。
  (三)按殺人未遂罪之成立，以有戕害他人生命之故意，著手於刺
    殺之實行而未發生死亡之結果為要件（最高法院47年台上字
    第1364號判例意旨參照）。故殺人未遂或傷害之最主要區別
    在於行為人主觀犯意之不同，行為人內心主觀犯意為何，行
    為人未必吐實或避重就輕，因此行為人於加害時，有無殺意
    或僅傷害故意之判斷，自應參酌行為人行為當時所存在之一
    切客觀情況，如行為人因何原由逞兇，行為當時之手段是否
    猝然致被害人難以防備，攻擊時之力勁是否猛烈足資使人斃
    命、攻擊所用之器具、攻擊部位、次數、用力之強弱、被害
    人受傷之部位及程度等情況予以審認。本案被告持以逞兇之
    刀具，雖未扣案無從勘驗，參以丙○○所受傷勢，主要的穿
    刺傷係在左上腹有1道長約8-10公分的穿刺傷，同時有腸道
    及網膜外露，另1道傷口係在右下胸處，大約有10公分長的
    穿刺傷口，又於緊急手術過程中，發現右側橫結腸有1道10
    公分的裂傷穿孔，而肝臟也有1道裂傷，右側橫隔膜也有穿
    刺傷，已如前述，顯見丙○○係遭被告手持尖銳可刺穿人體
    重要臟器之刀具猛刺，始能造成上開嚴重傷勢，又腹部、胸
    部俱乃人身重要部位，內有諸多重要臟器，倘遭尖銳刀具刺
    中，極易使人斃命，此乃眾所週知之事。觀諸證人丙○○陳
    述內容，被告係乘丙○○未料被告果會逞兇無心防備之際，
    持刀接連朝丙○○之腹部、胸部刺入，被告於丙○○身受重
    傷嚇傻時，仍對丙○○怒稱「看什麼看，沒見過殺手是不是
    ，就是要你死！」等語，被告藉殺人逞兇以洩恨之動機甚明
    ，再者依丙○○所受上開傷勢，亦見被告下手之狠勁猛烈、
    殺意之堅定，苟非丙○○經即時送醫，豈能倖免於死。綜觀
    被告行兇之動機、攻擊之部位、下手之猛烈各節，被告存有
    殺人之犯意，至為昭彰，辯護人主張被告無殺人犯意云云，
    洵非可採。本案事證明確，被告犯行堪以認定。
三、核被告所為，係犯刑法第271條第2項、第1項殺人未遂罪。
    被告持刀向丙○○刺入2刀之行為，主觀上係出於單一犯意
    ，客觀上係於密切接近之時、地內接續施行，依照一般社會
    健全觀念，該行為所含之2次舉動獨立性極為薄弱即難強行
    分開，視為接續實行而為包括一行為予以評價，為接續犯，
    應論以一罪。被告既已著手於殺人行為之實行，未生丙○○
    死亡之結果，為未遂犯，依刑法第25條第2項規定，按既遂
    犯之刑減輕其刑。被告有如事實欄所載之犯罪科刑執行情形
    ，有臺灣高等法院被告全國前案紀錄表在卷可考，其前受有
    期徒刑執行完畢，於5年以內故意再犯本案有期徒刑以上之
    罪，為累犯，應依刑法第47條第1項之規定加重其刑，並依
    法先加後減。爰審酌被告僅因細故下手行兇，被害人雖倖免
    於死，但所受傷勢非輕，且被告迄今未與被害人達成和解，
    兼衡其素行、犯罪之手段、智識程度、生活狀況、犯後態度
    等一切情狀，量處如主文所示之刑。被告逞兇所用之刀具，
    係被告不知自何處取得，為不知何人所有之物，尚無證據證
    明屬於被告所有，亦無證據證明為違禁物，爰不為沒收之諭
    知。
據上論斷，應依刑事訴訟法第299條第1項前段，刑法第271條第1
項、第2項、第25條第2項、第47條第1項，判決如主文。
本案經檢察官蔡奇曉到庭執行職務。
中    華    民    國    98    年    12    月    31    日
                  刑事第一庭  審判長法  官  曾家貽
                                    法  官  鄭吉雄
                                    法  官  俞力華
以上正本證明與原本無異。
如不服本判決應於收受判決後10日內向本院提出上訴書狀，並應
敘述具體理由。其未敘述上訴理由者，應於上訴期間屆滿後20日
內向本院補提理由書( 均須按他造當事人之人數附繕本) 「切勿
逕送上級法院」。
                                    書記官  資念婷
中    華    民    國    98    年    12    月    31    日
附錄本案論罪科刑法條
中華民國刑法第271條
（普通殺人罪）
殺人者，處死刑、無期徒刑或10年以上有期徒刑。
前項之未遂犯罰之。
預備犯第1項之罪者，處2年以下有期徒刑。

司法院資訊處製作；財團法人民間司法改革基金會備份。
